最高法院刑事判決　　　　　　一○○年度台上字第三六四一號
上　訴　人　單仁佑
選任辯護人　陳德峰律師 
　　　　　　賴建旭律師
　　　　　　蘇進文律師
上列上訴人因傷害致人於死案件，不服台灣高等法院中華民國九
十九年三月二十三日第二審判決（九十八年度少上訴字第二七號
，起訴案號：台灣新竹地方法院檢察署九十六年度少偵字第五號
、九十六年度少偵緝字第一號），提起上訴，本院判決如下：
    主  文
上訴駁回。
    理  由
按刑事訴訟法第三百七十七條規定，上訴於第三審法院，非以判
決違背法令為理由，不得為之。是提起第三審上訴，應以原判決
違背法令為理由，係屬法定要件。如果上訴理由書狀並未依據卷
內訴訟資料，具體指摘原判決不適用何種法則或如何適用不當，
或所指摘原判決違法情事，顯與法律規定得為第三審上訴理由之
違法情形，不相適合時，均應認其上訴為不合法律上之程式，予
以駁回。本件原判決維持第一審論處上訴人單仁佑共同傷害人之
身體，因而致人於死罪刑（量處有期徒刑）之判決，駁回其在第
二審之上訴，已詳敘認定犯罪事實所憑之證據及其認定之理由，
對於上訴人辯稱未參與毆打被害人徐宇增云云，為不足採，亦依
調查所得證據予以指駁。上訴意旨略以：(一)、原審認定同案被告
黃聖翔（原審另案判決在案）單獨提昇傷害犯意為殺人犯意，理
由內則敘明上訴人與同案被告邱翊峰、伍庭樞、鄭貴元（均經判
處罪刑確定）、莊新紘等人傷害行為與被害人死亡結果間，有相
當之因果關係，有理由矛盾之違法；依憑證人高小雲、徐享銘、
徐宗德、同案被告黃聖翔等人證詞，上訴人並未直接從事構成犯
罪事實之行為，原判決論以上揭傷害致人於死罪之共同正犯，適
用法則不當。(二)、原判決關於上訴人與其他同案被告具犯意聯絡
之認定，有判決不備理由之違法；未說明不採納同案被告鐘品森
、鍾承樺及證人徐宗德於偵審有利上訴人證詞之理由，同有理由
不備之違誤；原審未依上訴人之請求傳喚同案被告黃聖翔等人到
庭調查，釐清上訴人未參與犯案之事實，有查證未盡之違法等語
。惟查：(一)、犯罪事實之認定、證據之取捨及證明力之判斷，俱
屬事實審法院之職權，苟其取捨判斷不違背經驗法則與論理法則
，即不能指為違法。本件原判決已敘明依憑上訴人供承有於接獲
莊新紘電話後，駕駛所載小客車，搭載黃聖翔至案發現場等供詞
，證人羅珝桀、曾洪欽等多人證詞，佐以卷附相關之法務部法醫
研究所鑑定書、內政部警政署刑事警察局鑑驗書及測謊鑑定書、
指認照片，暨扣案木棍、高爾夫球桿、磚塊等證據資料，參互勾
稽判斷，於理由內逐一論述剖明其採證認事之理由，且就摒棄上
訴人否認犯行之各辯解，證人黃聖翔、伍庭樞於審理時指稱上訴
人未參與毆打被害人，或僅黃聖翔毆擊被害人等證詞，如何不足
為上訴人有利之認定，於理由內為論述、指駁，並敘明本於調查
所得之心證，分別定其取捨而為事實判斷之理由，所為論斷及說
明，無違經驗法則與論理法則，且屬事實審法院取捨證據職權之
適法行使，尚難漫指為違法。原判決既已說明採納相關證人羅珝
桀、曾洪欽等多人不利於上訴人之證言及摒棄黃聖翔、伍庭樞有
利於上訴人證詞等理由，縱未同時說明所指其他證人之供述如何
不足採，乃事實審法院本於判斷之職權，而為證據取捨之當然結
果，尚非理由不備。(二)、共同實行犯罪行為之人，在合同意思範
圍內，各自分擔犯罪行為之一部，相互利用他人之行為，以達其
犯罪之目的者，即應對於全部發生之結果，共同負責。因之，如
與其他共同正犯共同實行輕罪行為中，他共同正犯於中途另行起
意以犯重罪之意思而實行犯罪，致發生重罪之結果者。行為人對
於重罪部分雖無積極合同之意思而不能依共同正犯論擬。然如其
能預見共同正犯之行為有致生重罪結果之危險，仍利用該共同正
犯之行為，或縱容、默許共同正犯為之，而不違背其本意，或雖
其主觀上無此預見，然仍互相利用共同正犯之行為以達其原定犯
輕罪之目的者，仍應分別情形論以該重罪之間接故意犯，或該輕
罪之加重結果犯。而刑法第二百七十七條第二項前段傷害致人於
死之罪，係因犯傷害罪致發生死亡結果而為加重其刑之規定，依
同法第十七條之規定，固以行為人能預見其結果發生時，始得適
用，但傷害行為足以引起死亡之結果，如在通常觀念上不得謂無
預見之可能，則行為人對於被害人之因傷致死，即不能不負責任
。原判決已於理由內，就上訴人與所載林昌宏等多人基於傷害之
犯意聯絡，分持木棍、石頭、鋁棒、磚塊、高爾夫球桿等物圍毆
被害人，其對於同案被告黃聖翔中途另行起意之殺人犯行，固無
積極犯意之聯絡，惟對於被害人之頭部遭棍棒等毆擊而導致死亡
之結果，客觀上可預見，就集體毆擊所生被害人死亡之結果，自
仍應負責等情，詳加論述，所為論斷，難謂有何違背法令之情形
，縱其未同為重擊被害人頭部之行為，無礙須就因傷害致生被害
人死亡結果之事實負責之認定，論以前揭傷害致死罪之共同正犯
，無適用法則不當之違法。(三)、刑事訴訟法所稱依法應於審判期
日調查之證據，係指與待證事實有重要關係，在客觀上顯有調查
必要性之證據而言，其範圍並非漫無限制，必其證據與判斷待證
事實之有無，具有關聯性，得據以推翻原判決所確認之事實，而
為不同之認定，若僅枝節性問題，或所證明之事項已臻明確，或
就同一證據再度聲請調查，自均欠缺其調查之必要性，未為無益
之調查，無違法可言。經查，證人即同案被告黃聖翔於第一審已
經法官合法訊問，且以證人身分具結證述，並經交互詰問（見第
一審卷(一)民國九十七年二月二十二日審判筆錄），已確實保障上
訴人之詰問權，依刑事訴訟法第一百九十六條規定，如別無訊問
必要者，本不得再行傳喚，而原判決已敘明無再傳喚黃聖翔作證
調查之理由，未為無益之調查，不能指為違法。上訴意旨，對於
原判決究竟如何違背法令，並未依據卷內資料為具體之指摘，徒
執陳詞，而為否認犯罪之事實爭辯，並對原審採證認事之職權行
使，任意爭執，難謂已符合首揭法定上訴要件，其上訴不合法律
上之程式，應予駁回。
據上論結，應依刑事訴訟法第三百九十五條前段，判決如主文。
中    華    民    國  一○○  年    七    月    七    日
                      最高法院刑事第八庭
                          審判長法官  石  木  欽  
                                法官  洪  佳  濱  
                                法官  段  景  榕  
                                法官  張  清  埤  
                                法官  張  祺  祥  
本件正本證明與原本無異
                                      書  記  官  
中    華    民    國  一○○  年    七    月   十一   日
                                                     m